【裁判字號】    92,上訴,850
【裁判日期】    920709
【裁判案由】    違反毒品危害防制條例
【裁判全文】
臺灣高等法院高雄分院刑事判決                    九十二年度上訴字第八五號
    上  訴  人
    即  被  告  甲○○
    選任辯護人  林樹根律師
                邱麗妃律師
                莊雯琇律師
右上訴人因違反毒品危害防制條例案件，不服臺灣高雄地方法院九十二年度易字第一
八六號中華民國九十二年四月十五日第一審判決（起訴案號：臺灣高雄地方法院檢察
署九十一年度偵字第一八三○七號），提起上訴，本院判決如左：
      主  文
原判決撤銷。
甲○○販賣第一級毒品，累犯，處有期徒刑拾壹年。扣案之海洛因拾玖包（合計淨重
零點玖玖公克、包裝重伍點玖參公克）、安非他命壹包（驗前毛重壹點貳公克、驗後
毛重壹點壹公克）、殘留有第二級毒品安非他命之電子磅秤壹台，均沒收銷燬之。
      事  實
一、甲○○前因違反肅清煙毒條例案件，經臺灣高雄地方法院判處有期徒刑三年四月
    確定，入監執行後，於民國八十六年六月七日假釋出獄，交付保護管束至八十七
    年十二月二十一日期滿未經撤銷而執行完畢。詎仍不知悔改，明知海洛因、安非
    他命分屬毒品危害防制條例第二條第二項第一款、第二款所稱之第一、二級毒品
    ，竟意圖販賣營利，於九十一年八月間某日，在高雄市○○路與孟子路附近之公
    園，以新台幣一萬餘元之代價，自真實年籍姓名不詳綽號「阿輝」之成年男子處
    購得數量不詳之第一級毒品海洛因、第二級毒品安非他命各壹包（係以海洛因一
    台錢即三點七五公克新台幣一萬三千元，安非他命一台錢新台幣五千元為計算標
    準），得手後除部分供自己施用外，其餘之海洛因則以電子秤秤量，將海洛因分
    裝為十九包，並伺機販賣前開毒品。嗣於九十一年八月十六日下午五時十五分許
    ，警方在高雄縣仁武鄉大全一巷內埋伏贓車時，發覺甲○○形跡可疑，欲上前盤
    查時，甲○○即往巷內逃逸，並沿途丟棄身上所攜帶之第一級毒品海洛因、第二
    級毒品安非他命，後為警於高雄縣仁武鄉澄清巷與大全巷口查獲，並於甲○○身
    上起出第一級毒品海洛因一包，再經警沿途搜尋甲○○丟棄之毒品，共計查獲第
    一級毒品海洛因十九包（包括甲○○身上查獲之一包海洛因，合計淨重零點九九
    公克、包裝重五點九三公克）、第二級毒品安非他命一包（驗前毛重一點二公克
    、驗後毛重一點一公克）。嗣經甲○○同意，帶同警方前往其位於高雄縣仁武鄉
    大全一巷八十六之二號住處搜索，復於上開住處內查獲殘留有第二級毒品安非他
    命，供分裝販賣所用之電子磅秤一台。後於警方偵訊甲○○時，適有李瑞祥、柯
    建佑分別以門號0000000000號、0000000000號行動電話撥
    打至甲○○所有門號0000000000號行動電話，表示欲向其購買新台幣
    （下同）五百元及一千元之毒品，警方接聽前開電話後，即前往約定地點埋伏查
    獲李瑞祥、柯建佑而查悉上情。
二、案經高雄縣警察局仁武分局報請臺灣高雄地方法院檢察署檢察官偵查起訴。
        理  由
一、訊據上訴人即被告甲○○矢口否認有何意圖販賣而購入毒品海洛因及安非他命之
    事實，辯稱：伊所持有的毒品都是供自己吸食用的，而且當天李瑞祥、柯建佑打
    電話給伊，都是要歸還金錢的，並不是要向伊買毒品云云。
二、經查：
  (一)警方係於九十一年八月十六日下午五時十五分許，在高雄縣仁武鄉大全一巷內埋
    伏時，發覺被告形跡可疑，欲上前盤查時，被告旋即往巷內逃逸，並沿途丟棄毒
    品，後為警於高雄縣仁武鄉澄清巷與大全巷口逮獲，並於被告身上起出第一級毒
    品海洛因一包，再經警沿途搜尋被告丟棄之毒品，共計查獲第一級毒品海洛因十
    九包、第二級毒品安非他命一包，復於被告位於高雄縣仁武鄉大全一巷八十六之
    二號住處搜索，查獲殘留有第二級毒品安非他命之電子磅秤一台，後於警方偵訊
    被告時，適有證人李瑞祥、柯建佑分別以門號0000000000號、000
    0000000號行動電話撥打至被告所有門號0000000000號行動電
    話，表示欲向其購買毒品之意，嗣經警方前往約定地點埋伏而查獲證人李瑞祥、
    柯建佑等情，已經證人即高雄縣警察局仁武分局大華派出所巡佐羅瑞勝於原審法
    院審理中證述：「是，當時我與同事在那裡埋伏一輛贓車，我們坐在車上，看到
    一或二人在路口鬼鬼祟祟，甲○○就從裡面一棟出租公寓走出來，跟在路口的人
    走到巷子裡面，後來甲○○就走回來，之後又有人來在巷口等甲○○，又與甲○
    ○到巷子裡面，後來甲○○又回公寓，第三次又二個年輕人來，情況還是跟前二
    人一樣，這次甲○○是騎機車出來，他們從甲○○出來到巷子裡面又出來不到一
    分鐘，原先我們也不知道他是在販賣毒品，我看到這種情形，依據我的經驗判斷
    應該是有問題，我們就跟過去，發現他們正在交易，他們手有交接東西的動作，
    但看不清楚是什麼東西，因為我們開過頭，我們同事就要回頭過去攔那二個年輕
    人，甲○○看到我們要攔那二名年輕人，也嚇一跳，就往剛才那個路口跑，我們
    就沒有再追那名年輕人，就去追甲○○，追到死巷裡面，甲○○就把機車丟掉，
    翻牆跑，我們追了三十公尺左右才追到他，當時他身上有一小包毒品海洛因，其
    他的香煙盒是他沿路就丟掉了，後來我們回頭找看到甲○○沿路丟的香煙盒，香
    煙盒裡面都是分裝好的毒品，有海洛因也有安非他命共有十幾包，抓到甲○○後
    就要求甲○○帶我們到他公寓裡面去，到他住處就查到電子秤、吸食工具等物，
    我們在他房子裡面進行搜索時，他的電話就響了，我就接聽過來，第一通是一個
    女孩子，他說『超哥，我要五百元』，我就跟他說我現在有朋友在這裡，沒有空
    出去，我們就把甲○○帶回派出所，甲○○有二支手機，甲○○其中一支手機就
    一直響，我們有接了好幾通電話，內容都是『超哥、你那邊還有沒有、你現在在
    什麼地方』我們就有回答有，對方有的說五百有的說一千，因為當時派出所裡面
    人手不足，所以只有約打來前三通電話的人，他們打來都會說一樣要在後山等他
    ，我就跟對方說，我現在沒有空，請一名穿白衣服的人幫我去，我就跟我們同事
    三人一起去，那人就過來後就問我同事說是否超哥的朋友，他有說他身上只有九
    百多元，可否買一千元，我同事有叫他把錢拿出來，我同事就把手放在他的肩上
    ，那人覺得有異就坐在機車上準備要走，後來有被我們抓來，我們帶那人上車，
    又有二人到那裡，是之前在派出所時就有打電話進來說要買毒品，他們到就打電
    話跟我聯繫說他們到了，我問他們人在哪裡，對方就說他們站在路口等我，我們
    過去就出示身分要抓他們，他們也打算跑，我們就跟他們說不要跑，我們身上都
    有帶槍，這是打來前三通電話，後來還有很多人打電話來，我們還有約三個人，
    約在我們派出所前面，有一個有來，他在等其他二人時，覺得有異，就騎機車跑
    掉了。」等語綦詳（見原審法院九十二年一月二十二日訊問筆錄），以證人羅瑞
    勝為依法執行職務之員警，與被告間又無任何怨隙，其當無故意虛詞誣陷被告之
    可能；且證人柯建佑於警訊中亦證稱：「我向綽號『阿草』（甲○○）當場指認
    ，我係用行動電話向甲○○購買（0000000000），代價為一千元，向
    其購買一包安非他命毛重為一點二公克。」、「我都是用行動電話與其聯絡，電
    話為0000000000，第一次向其購買，他都是用夾鏈袋分裝成一包毛重
    為一點二公克，賣我一千元正。」、「因我身上只剩九百元，我打算見面時再向
    甲○○欠一百元。」等語（見九十一年八月十六日警訊筆錄），核與證人羅瑞勝
    所證述情節大致相符，益徵證人羅瑞勝證詞之可信；另經調閱被告所有門號00
    00000000號行動電話自九十一年六月一日起至九十一年八月三十一日止
    之雙向通聯紀錄，證人李瑞祥所使用之門號0000000000號行動電話，
    確有於九十一年八月十六日晚間七時五十四分四十六秒、八時四分二十五秒、九
    時八分四十六秒、九時九分十八秒、九時九分四十一秒發話至00000000
    00號行動電話之紀錄，證人柯建佑所使用之門號0000000000號行動
    電話確有於九十一年八月十六日晚間七時四十六分十八秒、七時五十六分二十二
    秒發話至0000000000號行動電話之紀錄，有和信電訊股份有限公司提
    供之門號0000000000號行動電話雙向通聯紀錄一份在卷可參，與證人
    羅瑞勝證述確有接獲證人李瑞祥、柯建佑之來電之情亦屬相符，是證人羅瑞勝之
    證詞自屬可採。因之，被告於經警逮捕後，證人李瑞祥、柯建佑確曾電致被告，
    表示欲購買毒品之情，應堪認定。
  (二)至證人李瑞祥雖否認撥打前開電話係為向被告購買毒品，並證稱當日係欲歸還被
    告五百元云云，然經檢察官訊問其與被告間借貸之經過時，證人李瑞祥證稱：「
    九十一年七月十四日下午約五點在大埤湖（澄清湖）小吃店向他借，那天我與他
    朋友一起喝酒，那天我跟『吉仔』還有甲○○三人在一起喝酒，我從五點喝至六
    點多。」、「（為何會認識甲○○？）是『吉仔』介紹認識，當天才認識。」、
    「（那天喝酒誰付錢？）甲○○，那天是『吉仔』與陳某先約好再叫我過去。」
    等語（見九十一年九月四日偵訊筆錄），惟被告卻供稱：「我是八月十四日下午
    四、五點左右，在澄清湖後門碰到他與另一位我認識朋友。」、「之前與他相識
    一個月，當天遇到時，李瑞祥向我借錢要吃黑輪，約過十分鐘後，他就走了。」
    、「（那天『阿吉』有在場？）無。」、「（何人付錢？）我不知道，我吃完後
    就走。」等語（見九十一年九月四日偵訊筆錄），顯見二人就其間有關該筆五百
    元債務發生之過程，描述迥然不同，證人李瑞祥所述，顯係迴護被告之詞，委無
    可採，自應以證人羅瑞勝所述證人李瑞祥係於電話中表示欲向被告購買五百元之
    毒品之詞為可信。另證人柯建佑雖於原審法院審理中改稱：「是，當天我是要去
    買毒品，我先打電話叫被告幫我買毒品，但他說不要，過了一、二個小時後，我
    又打電話過去，就不是被告接的，事後我才知道是抓我的警員接的，我跟他說我
    要買毒品，他叫我過去，我就過去了，就被警察抓到。」、「（當天要買什麼毒
    品？）那天是我朋友要我幫他買安非他命，所以我跟接電話的人說要買安非他命
    。」、「（第一次打電話給被告要他幫你買毒品，被告沒有幫你買，何以再打第
    二次電話要被告幫你購買毒品？）我朋友叫我幫他打的。」等語（見原審法院九
    十二年二月二十五訊問筆錄），惟經查閱被告所有門號0000000000號
    行動電話於九十一年八月十六日當天之雙向通聯紀錄，證人柯建佑所使用之門號
    0000000000號行動電話，係於九十一年八月十六日晚間七時四十六分
    十八秒、七時五十六分二十二秒發話至0000000000號行動電話，除此
    之外，僅有另一通於九十一年八月十六日上午六時十八分三十四秒發話至000
    0000000號行動電話之紀錄，其間並無其他該二門號之通話紀錄，有和信
    電訊股份有限公司提供之門號0000000000號行動電話雙向通聯紀錄一
    份在卷可參，顯見並無證人柯建佑所稱於第二次撥打電話（即於九十一年八月十
    六日晚間七時四十六分十八秒撥打由警員接聽者）前一、二小時曾撥打被告電話
    之紀錄存在，況倘被告於證人柯建佑第一次表示欲請託其代為購買毒品時，即對
    之加以拒絕，證人柯建佑亦無再電致被告同樣要求其代為購毒之理，是證人柯建
    佑於本院所述，顯係避重就輕之詞，委無可採，自應以證人柯建佑於警訊時，受
    外界影響最小時所為之供述較為可信，附此敘明。
  (三)又扣案之白色粉末十九包，經送請法務部調查局檢驗結果，認均含第一級毒品海
    洛因成分，合計淨重零點九九公克，包裝重五點九三公克，有該局調科壹字第二
    二○○一四○七九號鑑定通知書一紙在卷可佐；扣案之白色晶體一包，經送請高
    雄醫學大學附設中和紀念醫院檢驗，係第二級毒品甲基安非他命，驗前毛重一點
    二公克，驗後毛重一點一公克，亦有該院九十二年二月四日報告編號九二○一—
    三二八號檢驗報告一紙附卷可稽；扣案之電子磅秤一台，經送請高雄醫學大學附
    設中和紀念醫院檢驗，亦檢出有第二級毒品甲基安非他命陽性反應，有該院九十
    二年二月四日報告編號九二○一—三二七號檢驗報告一紙附卷可考，是被告所持
    有之十九包白色粉末、一包白色晶體，係分屬第一級毒品海洛因、第二級毒品安
    非他命毒品無訛，亦堪認定。
  (四)從而，以被告於經警查獲後，其所使用之行動電話仍陸續接獲欲購買毒品者之來
    電一情以觀，足見被告確具有販賣毒品之意圖，否則豈有如此多人電致被告洽談
    購毒情事之理；且被告所持有之十九包第一級毒品海洛因，均係被告於其家中分
    裝完成，此為被告於本院審理中所自承，每包重量約為零點三公克，有高雄縣警
    察局仁武分局搜索扣押筆錄一紙在卷可參，以被告所持有之毒品均係分裝為重量
    相等之小包裝一節以觀，亦可佐證被告持有前開毒品確具有販賣牟利之意圖；而
    被告係因持有十九包第一級毒品海洛因、一包第二級毒品安非他命，於高雄縣仁
    武鄉大全一巷內為警查獲，已如前述，則被告若係僅供自己施用，則隨身攜帶一
    、二包即可，又何須攜帶如此多包之毒品？被告於本院審理中雖又辯稱其毒癮相
    當大，每隔半小時至一小時需施用一次等語，惟此與其於檢察官偵查中所稱：「
    我每天吸，一天一次，用打針的。」等情不符（見偵查卷第十三頁），且以常情
    而論，施用藥物後其作用均持續一段期間（數小時），不可能每隔半小時至一小
    時即需再度施用之理，被告此部份所辯，顯與事實不符，不足採信。另於被告住
    處查獲之電子磅秤一台，亦檢出有第二級毒品甲基安非他命陽性反應，有該院九
    十二年二月四日報告編號九二○一—三二七號檢驗報告一紙附卷可考，堪認被告
    有以電子磅秤分裝毒品之情形，衡情，倘被告所持有之毒品僅係供個人使用，實
    無將之如此精確分裝之必要，是被告所辯，顯無可採。事證明確，其意圖販賣營
    利而購入第一、二級毒品之犯行，堪以認定。
三、按海洛因、安非他命為毒品危害防制條例第二條第二項第一、二款所規定之第一
    、二級毒品。被告意圖販賣而購入第一級毒品及第二級毒品之行為，即屬販賣，
    所為係犯毒品危害防制條例第四條第一項之販賣第一級毒品罪，及同條第二項之
    販賣第二級毒品罪。公訴人認係犯毒品危害防制條例第五條第一項之意圖販賣而
    持有第一級毒品罪，及同條第二項之意圖販賣而持有第二級毒品罪，尚有未洽，
    起訴所引應適用之法條應予變更。被告意圖販賣而同時購入第一級毒品海洛因及
    第二級毒品安非他命，係以一行為，同時觸犯構成要件不相同之二罪名，為想像
    競合犯，應依刑法第五十五條規定，從一重之販賣第一級毒品罪論處。又被告前
    因違反肅清煙毒條例案件，經臺灣高雄地方法院判處有期徒刑三年四月確定，入
    監執行後，於八十六年六月七日假釋出獄，交付保護管束至八十七年十二月二十
    一日期滿未經撤銷而執行完畢，有臺灣高等法院被告全國前案紀錄表及臺灣高雄
    地方法院檢察署刑案資料查註紀錄表各一份在卷可參，其受有期徒刑之執行完畢
    ，五年以內再犯本件之罪，為累犯，因其法定本刑為死刑或無期徒刑，依法不得
    加重，只就罰金刑部分加重其刑。又被告意圖販賣而購入毒品，於尚未販賣於他
    人即為警查獲，且被查獲之海洛因總重為零點九九公克，安非他命為驗後毛重一
    點一公克，數量非多，如量以最低度之法定本刑無期徒刑，尚嫌過重，法重情輕
    ，衡情顯可憫恕，併依刑法第五十九條之規定酌減其刑。
四、原審據以論罪科刑，固非無見，惟被告係犯販賣第一、二級毒品罪，已如前述。
    原判決認係犯意圖販賣而持有第一、二級毒品罪，尚有未洽。被告上訴意旨，仍
    執前詞，否認犯罪，指摘原判決不當，雖無理由，但原判決既有上開可議之處，
    自仍應由本院將原判決撤銷改判，爰審酌被告意圖販賣而購入第一、二級毒品，
    伺機出售牟利，危害社會治安，惡性非輕，惟念其被查獲之第一級毒品海洛因數
    量僅零點九九公克，第二級毒品安非他命數量亦僅有一點一公克，數量非多，且
    尚未將毒品販出，所生危害尚非鉅大等一切情狀，量處如主文第二項所示之刑。
    又扣案之白色粉末十九包，經送請法務部調查局檢驗結果，認均含第一級毒品海
    洛因成分，合計淨重零點九九公克，包裝重五點九三公克，有該局調科壹字第二
    二○○一四○七九號鑑定通知書一紙在卷可佐；扣案之白色晶體一包，經送請高
    雄醫學大學附設中和紀念醫院檢驗，係第二級毒品甲基安非他命，驗前毛重一點
    二公克，驗後毛重一點一公克，亦有該院九十二年二月四日報告編號九二○一—
    三二八號檢驗報告一紙附卷可稽，是扣案十九包白色粉末、一包白色晶體，係分
    屬第一級毒品海洛因、第二級毒品安非他命毒品無訛；而扣案之電子磅秤一台，
    經送請高雄醫學大學附設中和紀念醫院檢驗，亦檢出有第二級毒品甲基安非他命
    陽性反應，有該院九十二年二月四日報告編號九二○一—三二七號檢驗報告一紙
    附卷可考，因殘留於上之毒品與之已無法析離，是扣案之電子磅秤一台亦屬毒品
    無誤，均應依毒品危害防制條例第十八條第一項規定，併予宣告沒收銷燬之。至
    另扣案之吸食器玻璃球三個、吸食器一只、橡皮管二條、已使用之注射針筒二支
    、橡膠吸管分裝鏟二支、空夾鏈袋十一包、未使用之注射針筒二十四支，係供被
    告施用毒品所用之物，已經被告供承在卷，是與本件犯行無涉；扣案之行動電話
    二具，亦與本件意圖販賣而購入第一、二級毒品之犯行無涉，爰不另予宣告沒收
    ，附此敘明。
據上論結，應依刑事訴訟法第三百六十九條第一項前段、第三百六十四條、第二百九
十九條第一項前段、第三百條，毒品危害防制條例第四條第一項、第二項、第十八條
第一項前段，刑法第十一條、第五十五條、第四十七條、第五十九條，判決如主文。
本案經檢察官陳國全到庭執行職務。
中    華    民    國      九十二      年      七      月     九   日
                              臺灣高等法院高雄分院刑事第九庭
                                  審判長法官  張明松
                                        法官  張盛喜
                                        法官  任森銓
右正本證明與原本無異。
如不服本判決應於收受本判決後十日內向本院提出上訴書狀，其未述上訴理由者，
並得於提起上訴後十日內向本院補提理由書狀（均須按他造當事人之人數附繕本)「
切勿逕送上級法院」。
                                      書記官  施耀程
中    華    民    國      九十二      年      七      月     九   日
附錄：本判決論罪科刑法條：
毒品危害防制條例第四條第一項、第二項
製造、運輸、販賣第一級毒品者，處死刑或無期徒刑；處無期徒刑者，得併科新臺幣
一千萬元以下罰金。
製造、運輸、販賣第二級毒品者，處無期徒刑或七年以上有期徒刑，得併科新臺幣七
百萬元以下罰金。


司法院資訊處製作；財團法人民間司法改革基金會備份。
